【裁判字號】    99,交聲,1389
【裁判日期】    991122
【裁判案由】    違反道路交通管理處罰條例聲明異議
【裁判全文】
臺灣桃園地方法院交通事件裁定        99年度交聲字第1389號
原處分機關  交通部公路總局新竹區監理所桃園監理站
異  議  人
即受處分人  林慶鑫
上列受處分人因違反道路交通管理處罰條例案件，對於交通部公
路局新竹區監理所桃園監理站所為之桃監裁罰字第裁52-CG00000
00號、52-CG0000000號、52-CG0000000號、52-CG0000000號處分
，聲明異議，本院裁定如下：
    主  文
原處分均撤銷。
林慶鑫均不罰。
    理  由
一、原處分意旨略以：異議人即受處分人林慶鑫分別於民國98年
    7 月21日上午6 時35分、98年11月30日上午6 時35分、98年
    12月15日上午6 時38分、98年12月29日上午6 時35分，騎乘
    車號636-CGF 號重型機車，行經台北縣新莊市○○路與新泰
    路口，有「機器腳踏車不在規定車道行駛」之違規行為，經
    臺北縣政府警察局交通警察大隊掣單逕行舉發，因異議人無
    依舉發通知單所載之應到案日期前至本站繳納罰鍰結案或提
    出陳述，遂依道路交通管理處罰條例第45條第13款及第63條
    第1 項第1 款之規定，各裁處罰鍰新臺幣（下同）900 元，
    並各記違規點數1 點。
二、異議人則以：伊未曾收到任何違規舉發通知單，且本件四件
    應到案日期分別為98年9 月5 日、99年1 月9 日、99年1 月
    22日、99年2 月6 日，而本件裁決日期分別為99年8 月13日
    、99年8 月9 日、99年8 月9 日、99年8 月9 日，原處分機
    關裁決之日期已嚴重逾越違反道路交通管理事件統一裁罰基
    準及處理細則第44條第1 項前段之所定期限，是本件舉發及
    裁決均於法不合，為此聲明異議，請求撤銷原處分等語。
三、按對於違反道路交通管理處罰條例之行為逕行舉發者，應按
    已查明之資料填註車牌號碼、車輛種類、車主姓名及地址，
    並於通知單上方空白處加註逕行舉發之文字後，由舉發機關
    送達被通知人，違反道路交通管理事件統一裁罰基準及處理
    細則第11條第1項第4款定有明文。又依違反道路交通管理事
    件統一裁罰基準及處理細則第5條規定：「處理違反道路交
    通管理事件，有關文書送達之程序，依行政程序法之規定」
    。而送達，於應受送達人之住居所、事務所或營業所為之；
    於應送達處所不獲會晤應受送達人、或其同居人、受僱人、
    接受郵件人員時，得將文書寄存送達地之地方自治或警察機
    關，並作送達通知書兩份，一份黏貼於應受送達人住居所、
    事務所、營業所或其就業處所門首，另一份交由鄰居轉交或
    置於該送達處所信箱或其他適當位置，以為送達，如由郵政
    機關為送達者，得將文書寄存於送達地之郵政機關，至於當
    事人應為送達處所不明，或其變更送達之處所而不向行政機
    關陳明，致應為送達之處所不明之情形者，行政機關得依職
    權命為公示送達，行政程序法第72第1項、第73條第1項及第
    78條第1項、第3項分別定有明文。再按機車駕駛人，爭道行
    駛而有不在規定車道行駛之情形者，處新臺幣（下同）600
    元以上1800百元以下罰鍰，並記違規點數1點，道路交通管
    理處罰條例第45條第13款、第63條第1項第1款復有明定。
四、經查：
  (一) 異議人上開時、地之違規事實，各有違規採證照片附卷可
     稽，是其之違規事實至為明確。
  (二)異議人以其並未收受本件舉發違反道路交通管理事件通知單
    ，查異議人之戶籍地址早於97年6 月2 日即已遷臺北縣板橋
    市○○路105 巷2 號2 樓，然依卷附之本件舉發違反道路交
    通管理事件通知單卻全部寄送至桃園縣八德市○○路99巷22
    號，並以寄存送達方式為之，核與行政程序法第74條寄存送
    達之規定相違，是可見本件舉發違反道路交通管理事件通知
    單全部未合法送達予異議人。足認本件舉發機關未依法踐行
    舉發通知程序，異議人所辯，核與事實相符，因之，本件之
    舉發通知均因未送達於受通知人，自未完成舉發程序而不發
    生舉發效力。而原處分機關遲至99年8 月13日、99年8 月9
    日、99年8 月9 日、99年8 月9 日，始分別對異議人於98
    年7 月21日、98年11月30日、98年12月15日、98年12月29日
    之違規行為逕行裁決並依戶籍址通知異議人，本件原舉發機
    關對受處分人掣單舉發並送達之日期均已逾三個月之法定舉
    發期限，依道路交通管理處罰條例第90條前段之規定即不得
    予以舉發，以確保法秩序及人民權益之保障。另觀之道路交
    通管理處罰條例第90條之修正理由所示，該條規定乃在「促
    使受處分人得提早確定其可取得法律救濟之地位，並亦在督
    促處罰單位提升其行政效率」，則倘逕違該法條修正意旨而
    自行限縮道路交通管理處罰條例第90條之適用範圍，認該條
    所設三個月之期間限制僅及於舉發行為之成立要件，而不及
    於送達合法之生效要件，將導致受處分人自違規行為時起算
    法定三個月期間經過後，尚因送達等不可歸責於己之事由，
    致國家行政罰公權力是否對己行使猶未能確定，是否取得法
    律救濟之地位亦長期懸而未決，致陷個人權益之不確定及社
    會秩序之不安定，核與前揭相關規定要求儘速確定受處分人
    法律地位之立法意旨顯有未合，併此指明。
  (三)綜上，本件處分既有違誤，即應依法撤銷原處分，並另為異
    議人不罰之諭知。
四、據上論斷，應依道路交通事件處理辦法第19條前段，裁定如
    主文。
中    華    民    國    99    年    11    月    22    日
                    交通法庭    法  官  曾雨明
以上正本證明與原本無異。
如不服本裁定，應於送達後5 日內，向本院提出抗告狀。
                                書記官  顏緗穎
中    華    民    國    99    年    11    月    22    日

司法院資訊處製作；財團法人民間司法改革基金會備份。
